臺灣高等法院刑事判決　　　　　　　　 96年度上訴字第892號
上　訴　人　臺灣板橋地方法院檢察署檢察官
被　　　告　甲○○
　　　　　　　　　　現另案於台灣台北監獄執行中
上列上訴人因偽造文書案件，不服臺灣板橋地方法院95年度易字
第2376號，中華民國95年12月29日第一審判決（起訴案號：臺灣
板橋地方法院檢察署95年度偵字第25157號；併辦案號：臺灣士
林地方法院檢察署96年度偵緝字第119號），提起上訴，本院判
決如下：
    主  文
原判決撤銷。
甲○○連續行使偽造私文書，足以生損害於公眾及他人，累犯，
處有期徒刑陸月，如易科罰金，以銀元佰元即新台幣玖佰元折
算壹日。如附表所示偽造「易必強」之署押均沒收。
    事  實
一、甲○○前於民國85年間因犯偽造文書案件，經臺灣花蓮地方
    法院85年度訴字第439 號判決判處有期徒刑10月，緩刑5 年
    確定；嗣又於90年間因犯傷害案件，經臺灣士林地方法院90
    年度簡字第163 號判決判處有期徒刑3 月確定；致前案之緩
    刑遭撤銷，二罪接續執行，於93年8 月21日縮刑期滿執行完
    畢（再犯本罪構成累犯）；詎其仍不知悔改，因與林舜陽、
    陳燦富、沈建君（均另經臺灣板橋地方法院檢察署檢察官為
    不起訴處分）共同因涉嫌竊盜案件，而於94年11月30日19時
    30分許，在臺北縣土城市○○路○ 段100 號臺北縣政府警察
    局土城分局頂埔派出所接受詢問時，為避免通緝犯之身分遭
    警方查悉，未得其胞兄易必強之同意或授權，竟冒用易必強
    之名義應訊，並在警員製作之調查筆錄及夜間偵訊同意書上
    偽造如附表所示「易必強」之署押，並將偽造具有私文書性
    質之夜間偵訊同意書1 紙交付警員表明接受夜間詢問之意思
    而行使之，均足以生損害於易必強及偵查機關司法調查之正
    確性。甲○○承前之行使偽造私文書之概括犯意，又於95年
    3月12日6時20分許，駕駛車牌號碼HT-3141號自小貨車，行
    經國道三號北向15公里處，因超速違規為警攔下製單舉發時
    ，為避免通緝犯身分為警查知，竟謊稱本人為「易必強」，
    並在編號Z00000000號內政部警政署國道公路警察局舉發違
    反道路交通管理事件通知單之收受通知聯者簽章欄偽造「易
    必強」署押，在領有合格駕照之切結書上偽造「易必強」署
    押及捺印各1枚。嗣易必強於95年3月28日10時許，在臺灣板
    橋地方法院檢察署檢察官偵查中供稱遭甲○○冒名而查獲上
    情。
二、案經易必強訴由臺灣板橋地方法院檢察署檢察官偵查起訴，
    及上訴移送併辦。
    理  由
一、訊據被告甲○○就上揭事實全部坦承不諱，核與告訴人易必
    強指訴之情節相符，亦核與前開竊盜案之同案被告林舜陽、
    陳燦富、沈建君於偵查中供稱：到庭之易必強本人並非與渠
    等一起被抓到警局之人等情無訛。此外，並有臺北縣政府警
    察局土城分局頂埔派出所94年11月30日調查筆錄及夜間偵訊
    同意書各1份；編號Z00000000號內政部警政署國道公路警察
    局舉發違反道路交通事件管理單暨切結書、警政署刑事警察
    局95年4月24日刑紋字第0950056130號鑑定書等在卷可按。
    綜上調查，自堪認被告前開自白應與事實相符，本件事證明
    確，被告犯行堪以認定。
二、按「行為後法律有變更者，適用行為時之法律。但行為後之
    法律有利於行為人者，適用最有利於行為人之法律。」，刑
    法第2條第1項訂有明文。被告行為後，刑法部分條文已於94
    年2月2日修正公布，並自95年7月1日施行，其中，原刑法第
    56條連續犯之規定，修正刪除，此刪除雖非犯罪構成要件之
    變更，但顯已影響行為人刑罰之法律效果，自屬法律有變更
    。本件被告之連續犯行，依修正前即行為時之規定，應論以
    連續一罪；依修正後之刑法，則所犯連續各罪應依數罪併罰
    之規定分論併罰。依新法第2條第1項規定，比較新、舊法結
　　果，仍應適用較有利於被告之行為時法律即舊法論以連續犯
　  。另刑法第47條雖有修正，惟本件被告於徒刑執行完畢5年
    內故意再犯本件有期徒刑以上之罪，不論依修正前之刑法第
    47條，或修正後之刑法第47條第1項之規定，均構成累犯，
    對本件被告而言並無有利或不利之情形，自不生新舊法比較
    之問題，應逕依修正後刑法第47條第1項，論以累犯（如後
    述）。
三、查夜間偵訊同意書係用以表明受詢問人接受警方於夜間偵訊
    之意思，具有私文書之意涵，國道公路警察局舉發違反道路
    交通管理事件通知單之收受通知聯者簽章欄，及領有合格駕
    照之切結書，亦均具有私文書之意涵（以文書論以準私文書
    ），是被告甲○○偽以「易必強」名義在前開夜間偵訊同意
    書、舉發違反道路交通管理事件通知單之收受通知聯，及領
    有合格駕照之切結書上簽名後交付員警，足以生損害於公眾
    及他人，核其所為係犯刑法第216條、第210條之行使偽造私
    文書罪。而被告先後二次行使偽造私文書之犯行，係基於概
    括之犯意，為連續犯，應依行為時刑法第56條論以一罪，並
    加重其刑，另被告先後多次在調查筆錄及夜間偵訊同意書上
    偽造「易必強」之署押，時地緊接，顯係基於單一犯意接續
    犯刑法第217條第1項之偽造署押罪，為接續犯之單純一罪。
    另被告二次在違反道路交通管理事件通知單之收受通知聯，
    以及領有合格駕照之切結書上偽造「易必強」之署押，時地
    緊接，亦係基於單一犯意接續犯之，為單純一罪。而其先後
    偽造署押之行為係屬偽造私文書之階段行為，又其偽造私文
    書之低度行為應為行使之高度行為所吸收，均不另論罪。查
    被告有如事實欄所示之犯罪科刑執行前科，有本院被告全國
    前案紀錄表一份附卷可按，其於受有期徒刑執行完畢後，5
    年內再故意犯本件有期徒刑以上之罪，為累犯，應依法加重
    其刑。又本件起訴書所引論罪法條雖僅論以被告犯刑法第
    217 條第1項之偽造署押罪，惟犯罪事實部分已述及被告前
    揭行使偽造私文書之犯行，公訴人於審理期日復已當庭補正
    刑法第216條、第210條之起訴法條，本院自應予審理，附此
    說明。
四、原審對被告論罪科刑，固非無見，然原審未及將被告於95年
    3月12日之犯行併予審理，公訴人執此理由上訴，應認其上
    訴有理由，本院爰將原審判決予以撤銷改判。茲審酌被告為
　　避免警方查緝，竟冒用其兄「易必強」之名應訊，其犯罪之
　  動機、目的、手段均非可取，所為影響司法偵審之正確性，
    並使易必強陷於遭檢察官訴追之危險，所生危害非輕，惟其
    犯後尚知坦承犯行之態度等一切情狀，量處如主文所示之刑
    ，以資懲儆；而按行為後法律有變更者，適用行為時之法律
    ，但行為後之法律有利於行為人者，適用最有利於行為人之
    法律，現行刑法第2條第1項定有明文，已如前述。查被告行
    為後刑法第41條有關易科罰金之規定已於95年7月1日修正公
    布施行，修正前刑法第41條第1項前段規定：「犯最重本刑
    為5年以下有期徒刑以下之刑之罪，而受6個月以下有期徒刑
    或拘役之宣告，因身體、教育、職業、家庭之關係或其他正
    當事由，執行顯有困難者，得以1元以上3元以下折算一日，
    易科罰金。」又被告行為時之易科罰金折算標準，依修正前
    罰金罰鍰提高標準條例第2條前段（現已刪除）規定，就其
    原定數額提高為100倍折算1日，則本件被告行為時之易科罰
    金折算標準，應以銀元300元折算1日，經折算為新臺幣後，
    應以新臺幣900元折算為1日。惟95年7月1日修正公布施行之
    刑法第41條第1項前段則規定：「犯最重本刑為五年以下有
    期徒刑以下之刑之罪，而受六個月以下有期徒刑或拘役之宣
    告者，得以新臺幣一千元、二千元或三千元折算一日，易科
    罰金。」比較修正前後之易科罰金折算標準，以95年7月1日
    修正公布施行前之規定，較有利於被告，依現行刑法第2條
    第1項前段，自應適用修正前刑法第41條第1項前段規定，定
    其易科罰金之折算標準，附此敘明。至偽造如附表所示「易
    必強」之署押，均應依刑法第219條之規定沒收之。
據上論斷，應依刑事訴訟法第369條第1項前段、第364條、第299
條第1項前段，刑法第2條第1項前段、第217條第1項、第216條、
第210條、第219條、第47條第1項、修正前刑法第56條、第41條
第1項前段，修正前罰金罰鍰提高標準條第2條，判決如主文。
本案經檢察官羅榮乾到庭執行職務。
中　　華　　民　　國　　96　　年　　5 　　月　　31　　日
　　　　　　　　　刑事第十四庭審判長法　官　陳志洋
　　　　　　　　　　　　　　　　    法　官  林秀鳳
　　　　　　　 　 　　　　　　　　　法　官  沈宜生
以上正本證明與原本無異。
如不服本判決，應於收受送達後十日內向本院提出上訴書狀，其
未敘述上訴之理由者並得於提起上訴後十日內向本院補提理由書
（均須按他造當事人之人數附繕本）。
                                    書記官　陳雅加
中　　華　　民　　國　　96　　年　　6 　　月　　4 　　日
附錄本案論罪科刑法條全文：
中華民國刑法第216條
行使第210 條至第215 條之文書者，依偽造、變造文書或登載不
實事項或使登載不實事項之規定處斷。
中華民國刑法第210條
偽造、變造私文書，足以生損害於公眾或他人者，處5 年以下有
期徒刑。
附表：
┌──┬──────────┬─────┬────┐
│編號│    文   書         │偽造「易必│偽捺「易│
│    │                    │強」之署名│必強」之│
│    │                    │          │指印    │
├──┼──────────┼─────┼────┤
│ 一 │台北縣政府警察局土城│  二枚    │  五枚  │
│    │分局94年11月30日之調│          │        │
│    │查筆錄              │          │        │
├──┼──────────┼─────┼────┤
│ 二 │夜間偵訊同意書（構成│  一枚    │  一枚  │
│    │偽造私文書）        │          │        │
├──┼──────────┼─────┼────┤
│ 三 │違反道路交通管理事件│  一枚    │        │
│    │通知單之收受通知聯  │          │        │
├──┼──────────┼─────┼────┤
│ 四 │領有合格駕照切結書  │  一枚    │  一枚  │
└─────────────┴─────┴────┘
